臺灣高等法院刑事判決　　　　　　　　　　　　九十三年度上更(一)字第一九九號
　　上　訴　人
　　即　被　告　甲○○
　　指定辯護人　本院公設辯護人乙○○
　　上　訴　人
　　即　被　告　丁○○
　　選任辯護人　蔡銘書律師
　　　　　　　　高瑩律師
右上訴人等因傷害致重傷案件，不服臺灣桃園地方法院九十一年度易字第一三三四號
，中華民國九十二年四月七日第一審判決（起訴案號：臺灣桃園地方法院檢察署九十
一年度偵字第一○○三一號），提起上訴，判決後，經最高法院第一次發回更審，本
院判決如左：
    主  文
原判決關於甲○○、丁○○部分撤銷。
甲○○、丁○○均公訴不受理。
    理  由
一、公訴意旨略以：被告丁○○、甲○○與游輝鉉（業經原審法院判決公訴不受理確
    定）係朋友關係，而告訴人丙○○則為告訴人蔡德豫與陳國華之友人。緣游輝鉉
    、陳國華與蔡德豫係桃園縣蘆竹鄉○○路三○一號琴韻餐廳之合夥人，於民國九
    十一年四月二十五日凌晨零時三十分許，游輝鉉之妻陳月鳳因故與陳國華、蔡德
    豫發生口角，游輝鉉因欲與在場之他人鬥毆，即致電被告丁○○到場相助。被告
    丁○○遂與甲○○到現場，旋與游輝鉉共同基於普通傷害之犯意聯絡及行為分擔
    ，以球棒毆打告訴人丙○○及蔡德豫，致告訴人丙○○受有外傷及頭皮裂傷等傷
    害，告訴人蔡德豫受有右上臂等傷害，因認被告二人均涉有刑法第二百七十七條
    第一項傷害罪嫌。
二、訊據被告甲○○、丁○○對於右揭時地因友人游輝鉉與合夥經營琴韻餐廳之陳國
    華、蔡德豫發生口角，其二人受邀前往助勢等情供承不諱，惟矢口否認有何傷害
    犯行，辯稱：在餐廳內時，只是因為爭執而相互拉扯，並未出手毆打告訴人丙○○及蔡德豫，嗣雖有追逐丙○○出至餐廳門口，但未至橋頭即開車回家，丙○○
    的傷究竟從何而來，其二人並不知情，亦與其等無關。又丙○○之視力是否確實
    無法恢復，亦大有疑問，不能遽論以傷害致重傷罪云云。
三、惟查：
（一）右揭時地在上開琴韻餐廳內發生毆打之情形，業據告訴人蔡德豫於警詢時指稱
      ：丁○○及甲○○二人衝進來，要店內的人把音樂關掉，然後對其拳打腳踢（
      見偵查卷第十六頁正、反面），告訴人丙○○於警詢中指述：因丁○○及甲○○看到其拉扯陳月鳳，二人即過來對其毆打（見偵查卷第十七頁反面、第十九
      頁反面）等情綦明，並經同案被告游輝鉉於警詢時稱：其致電丁○○前來相助
      ，丁○○遂與甲○○一同前至該餐廳，而與告訴人蔡德豫等人發生拉扯（見偵
      查卷第五頁正、反面）；證人陳月鳳於警詢時證稱：甲○○衝進來大叫把音樂
      關掉，並打傷蔡德豫（見偵查卷第二一頁反面）；證人陳國華於警詢及原審稱
      ：丁○○及甲○○二人到餐廳，其也進到餐廳，就看到蔡德豫被推倒在地（見
      偵查卷第二三頁反面、原審卷第七十頁）；證人蘇峻宏於警詢時證稱：其看到
      甲○○一進餐廳就大叫把音樂關掉，後來其妻蔡德豫由店內出來，對其說快被
      人打死了（見偵查卷第二七頁）等語。上情亦據被告甲○○於警詢時供承：在
      店內時雙方有打起來，其有動手打人（見偵查卷第十二頁），於偵查中供稱：
      因店內股東吵架，其二人到時本來希望雙方能夠坐下來談，但對方對丁○○動
      手，其即上前拉開，並與丁○○空手打對方等情（見偵查卷第五十頁），並有
      告訴人蔡德豫及丙○○受傷之診斷證明書在卷可參（見偵查卷第三十、三一頁
      ），足見被告二人確受邀前往相助，並對告訴人蔡德豫、丙○○毆打，而與游
      輝鉉具有普通傷害之共同犯意聯絡。雖被告丁○○始終否認毆打上情，辯稱只
      是相互拉扯，將對方拉開；被告甲○○嗣亦辯稱：只是幫忙拉開云云，尚無足
      採。
（二）被告二人雖均否認以棍棒打傷告訴人丙○○云云，然查：
    １告訴人丙○○於警詢時即已指訴：「……所以他二人就毆打我，我就往外跑，
      而後丁○○與甲○○就持木棍追過來毆打我」（見偵查卷第十七頁反面）、「
      我跑出店外，在一個橋上時，他二人是持棒球棍毆打我，我只有將手抱著頭，
      保護頭部，沒有反抗」（見偵查卷第十九頁反面），嗣於偵查中仍堅指：「…
      …他們追上來，用棒球棍打我」「丁○○追到（店）外面說：『你再跑嗎』，
      就用棒球棍打下去」（見偵查卷第四九頁反面、第五十頁）。
    ２參以證人蘇峻宏於警詢時證稱：「我又看到丙○○衝出店外，往桃園方向跑，
      後面綽號阿才（指被告甲○○）的男子拿著球棒追著他，追了一段路沒追到，
      又折回頭跟阿仁（指被告丁○○）一起坐上車，往丙○○跑走的方向開去」「
      警車到達時，丁○○、甲○○二人剛離開，我跟前來處理的員警敘述發生的情
      形時，有一名從桃園方向騎機車回來的人告訴我，前方橋上有一部白色車子停
      在馬路中央，騎機車的人說差一點撞到，還說車上的人下車來打一名路人，我
      聽到這個情形就趕快跑去看，結果就是丙○○被人打到倒在路旁了」（見偵查
      卷第二七頁正、反面）。又告訴人蔡德豫於警詢時稱：「我……看見丙○○也
      衝出店外，往大竹路橋方向走，而丁○○、甲○○也跟著丙○○追打過去」（
      見偵卷第十六頁反面），證人陳月鳳亦稱：「丙○○往外走離開（店），而甲○○與丁○○也隨後離開」（見偵查卷第二一頁反面），均一致指稱被告二人
      確有要追打告訴人丙○○之情，先是追跑，而後改為開車追逐，足見被告二人
      於原審一概否認追逐之情，於本院改稱僅追至店門口，未至橋上云云，均無可
      採。
　  ３被告丁○○另辯稱：證人蘇峻宏只看到甲○○拿球棒追逐告訴人丙○○，無從
      證明其亦有持球棒追打云云。惟綜合前揭告訴人丙○○之指訴及證人蘇峻宏所
      證情節，證人蘇峻宏明確看到被告甲○○持球棒追逐及告訴人丙○○已經被打
      倒在地之片段，告訴人丙○○則指明被告丁○○有於追到店外時說「你再跑嗎
      」？並即以球棒打下去，且二人均有持球棒毆打等情，可知被告二人均有持球
      棒追打。而球棒為可換手拿取之物，於追逐及毆打過程中，被告二人持以交替
      為之，與情理並無不合。又證人看到的既是片段情節，而非前後經過情形之全
      貌，所觀察到的只是特定時點以其所在位置可見之情狀，自不容執此片段即為
      被告丁○○並未持棍棒追打之認定。至證人蘇峻宏雖未親見毆打之情形，僅看
      到前面追逐之片段及後來受傷倒地之結果，就告訴人是否遭毆打一節是聽聞不
      詳姓名路人所言，係屬傳聞，然斟酌上開事證，已足以認定被告二人確有持棍
      棒追打，復以臺灣省立桃園醫院出具之診斷證明書記載其傷勢為頭部受有外傷
      併頭皮裂傷、頭骨線性骨折、右下眼瞼裂傷、蜘蛛膜下腔出血（見偵查卷第三
      一頁）等情觀之，足認告訴人丙○○所指訴係因追打而受傷堪以採信，而非自
      行跌倒。被告二人辯稱：告訴人丙○○之傷勢可能係自行跌倒所致云云，顯無
      可信。
    ４至於行兇用之棍棒，同案被告游輝鉉已供稱：「（甲○○所持之木棒何處得來
      ？）為琴韻餐廳所有」（見偵查第五頁反面），證人黃雅慧亦稱：「是丁○○
      及甲○○持棒球棍砸我店內的玻璃」（見偵查卷第二五頁反面），可見被告二
      人辯稱未將球棒扣案，不能憑空認定有持棍棒毆傷告訴人丙○○妻，亦無非卸
      責之詞，委無足採。
    ５又上開告訴人、證人、同案被告警詢筆錄均製作於刑事訴訟法九十二年二月六
      日修正公布，同年九月一日生效施行之前，並經原審於審判期日依法提示並告
      以要旨，進行言詞辯論（見原審卷第一三八至一三九頁），自具證據能力，被
      告等辯稱係屬審判外供述之傳聞，不得作為證據採用，並請求重新傳訊云云，
      自無足採。又被告丁○○以其等上開供述有所出入為由請求再為訊問，亦無必
      要。
（三）關於告訴人丙○○所受之傷害：
    １告訴人丙○○所受傷勢，有桃園醫院診斷證明書（見偵查卷第三一頁）、現場
      及告訴人丙○○被毆打後之照片七張（見偵查卷第三九至四一頁）及敏盛綜合
      醫院診斷證明書二份（見原審卷第二八、二九頁）在卷可稽。
    ２就上開傷情以觀，其中頭部外傷併頭皮裂傷三處、頭骨線性骨折、右下眼瞼裂
      傷、蜘蛛膜下腔出血等傷害，適與棍棒重擊之情相符，益見告訴人丙○○及證
      人前揭指述無誤。
    ３就傷害結果以言，告訴人雖具狀指稱其右眼幾乎全盲，已屬刑法上之重傷害云
      云。然斟酌；
      (1)依敏盛綜合醫院九十一年六月四日診斷證明書記載：告訴人丙○○因上開外
        傷致其右眼產生外傷性視神經病變，瞳孔放大、視神經蒼白，視力右眼僅存
        ○點○一，無法矯正及治療（見原審卷第二八頁）。復經原審函查，經該院
        九十一年九月三十日九一敏醫字第一三四三號函附主治醫師查詢病歷簽註意
        見表稱：上開右眼外傷性視神經病變，視力僅存○點○一，小於萬國視力○
        點○二，合乎法定殘廢標準，且視神經呈現蒼白萎縮，已無法由醫療改善或
        治癒（見原審卷第四八頁）。本院亦先後函查，分經該院九十二年九月二十
        九日九二敏醫字第二五八一號函附主治醫師查詢病歷簽註意見表稱：其視力
        無恢復可能，視力僅存○．○二五，無法矯正，確已造成損害（見本院上訴
        卷第五七至五八頁）；再以九十三年四月二十九日敏醫字第○九三一一九一
        號函附主治醫師查詢病歷簽註意見表稱：視力檢測為門診之例行檢查，○點
        ○一及○點○二五只是數次門診中所能測量之最佳值而已。依病歷記載右眼
        視神經萎縮，瞳孔對光失去收縮反應，目前應無改善可能。視力○點○二五
        ，依勞農保定義屬殘廢等級第十級（見本院上更(一)卷第十五至十六頁）。
      (2)而刑法第十條第四項第六款之重傷，係指除去同項第一款至第五款之傷害而
        於身體或健康有重大不治或難治之傷害者而言，如毀敗一目或二目之視能，
        按照該項第一款之規定，固屬重傷，假使所傷之目，僅祇視能減衰，並未完
        全毀敗，縱令此種減衰具有不治或難治之情形，仍與第六款所定之內容並不
        相當，即祇應成立普通傷害，不能遽依重傷論科（最高法院二十五年上字第
        四六八○號判例、五十八年度台上字第八七三號判決參照）。而勞工保險殘
        廢給付標準所謂之「失明」，包括眼球喪失或摘出或不能辨明暗或僅能辨眼
        前手動者，其定義較刑法上開重傷之毀敗視能寬鬆。而「一目失明」，屬勞
        工殘廢標準第八級；一目視力減退至○點○二以下，屬勞工殘廢標準第九級
        ；一目視力減退至○點○六以下，勞工殘廢標準第十級。是告訴人所受右眼
        外傷性視力傷害，尚未到達勞工保險殘廢給付標準所定「失明」之程度，而
        仍有視能，如係○點○一，屬勞工殘廢標準第九級；如係○點○二五，屬勞
        工殘廢標準第十級，並非已完全喪失視能而達毀敗之程度。故上開視力傷害
        ，雖無改善及治療之可能，但並非已達毀敗視能之程度，即仍屬普通傷害，
        而非重傷害。
四、依上說明，被告甲○○、丁○○二人雖對於告訴人蔡德豫、丙○○予以毆打造成
    傷害，其中對於告訴人丙○○尚持棍棒毆打，造成右眼視力嚴重減退，無法改善
    及治療之事實已臻明確。惟上開傷害係屬普通傷害，被告二人所為，均係犯刑法
    第二百七十七條第一項之普通傷害罪。
五、原判決認被告二人以棍棒對告訴人丙○○毆打，已造成重傷害，而論以刑法第二
    百七十七條第二項後段之傷害人致重傷罪；對告訴人蔡德豫普通傷害部分，則已
    據告訴人蔡德豫撤回告訴，而不另為公訴不受理之諭知，雖非無見。惟傷害告訴
    人丙○○部分，既尚非屬重傷害，原判決關於被告甲○○、丁○○部分即有未洽
    ，自應由本院就此部分予以撤銷改判。
六、按告訴乃論之罪，告訴人於第一審辯論終結前得撤回其告訴。又告訴經撤回者，
    應諭知不受理之判決，刑事訴訟法第二百三十八條第一項、第三百零三條第三款
    分別定有明文。公訴人指被告甲○○、丁○○與同案被告蔡輝鉉共同傷害告訴人
    蔡德豫、丙○○，均係涉犯刑法第二百七十七條第一項之普通傷害罪嫌，經本院
    調查事證結果，亦認其二人成立上開普通傷害罪。而刑法第二百七十七第一項之
    普通傷害罪，依同法第二百八十七條前段規定，須告訴乃論。經查：告訴人蔡德
    豫業與被告甲○○、丁○○、游輝鉉達成和解，有桃園縣蘆竹鄉調解委員會調解
    書在卷可參（見原審卷第三一頁），並於原審當庭撤回告訴（見原審卷第二六頁
    ）：告訴人丙○○亦已與被告丁○○、游輝鉉達成和解，亦有桃園縣蘆竹鄉調解
    委員會調解書在卷可稽（見原審卷第七五頁），且對被告甲○○、丁○○、游輝
    鉉三人具狀撤回告訴，有撤回告訴狀附卷足憑（見原審卷第五八頁），自應對被
    告甲○○、丁○○諭知公訴不受理之判決。
據上論斷，應依刑事訴訟法第三百六十九條第一項前段、第三百六十四條、第三百零
三條第三款，判決如主文。
本案經檢察官郭弘佑到庭執行職務。
中　　　華　　　民　　　國　　九十三　　年　　　六　　　月　　　四　　　日
                              臺灣高等法院刑事第十一庭
                                  審判長法  官  楊  照  男
                                        法  官  黃　聰　明
                                        法  官  王　詠　寰
右正本證明與原本無異。
檢察官如不服本判決，應於收受送達後十日內向本院提出上訴書狀，其未敘述上訴之
理由者並得於提起上訴後十日內向本院補提理由書（均須按他造當事人之人數附繕本
）。
被告不得上訴。
                                        書記官  駱　麗　君
中　　　華　　　民　　　國　　九十三　　年　　　六　　　月　　　四　　　日
附錄：本案論罪科刑法條全文
刑法第二百七十七條
傷害人之身體或健康者，處三年以下有期徒刑、拘役或一千元以下罰金。
犯前項之罪因而致人於死者，處無期徒刑或七年以上有期徒刑；致重傷者，處三年以
上十年以下有期徒刑。
